【裁判字號】    90,交聲,21
【裁判日期】    900724
【裁判案由】    聲明異議
【裁判全文】
臺灣嘉義地方法院交通事件裁定                        九十年度交聲字第二一號
    移 送單 位  交通部公路局嘉義區監理所
    受  處分人
    即  異議人  甲○○
右列受處分人因違反道路交通管理處罰條例案件，對於交通部公路局嘉義區監理所九
十年一月十日所為之嘉監五字第裁七０－Ｌ00000000號裁決處分，聲明異議
，本院裁定如左：
    主  文
原處分撤銷。
甲○○處罰鍰新臺幣壹仟貳佰元並吊扣駕駛執照參個月。
    理  由
一、按行車速度，依標誌之規定，無標誌者，在市區道路，時速不得超過四十公里，
    在郊外道路時速不得超過六十公里；汽車駕駛人，行車速度超過規定之最高時速
    ，或低於規定之最低時速，或裝用測速雷達感應器者，處新臺幣一千二百元以上
    二千四百元以下罰鍰，其感應器沒入；駕駛汽車違反道路交通安全規則，因而肇
    事致人受傷者，吊扣其駕駛執照三月至六個月，道路交通安全規則第九十三條、
    道路交通管理處罰條例第四十條第一項、六十一條第三項分別定有明文。
二、本件受處分人即異議人甲○○於民國八十九年十一月十一日十七時三十五分許，
    駕駛車號ＹＭＢ－五二０號重機車，行經嘉義縣民雄鄉北斗村七三之七二號前，
    超速行駛，適盛紀友於前開地點，欲穿越馬路，亦未注意左方來車，致為行經該
    處之甲○○撞擊等情，業據異議人甲○○於本院調查時自白稱：「（當日時速為
    何？）我因為沒有注意時速表，我想那裡的時速應該是六十，我跟警員說是五十
    五公里：：我不能確定時速有沒有超過四十：：」復參酌異議人撞擊被害人後，
    機車仍前衝五點七公尺等情，認異議人駕車之時速應以其向警員所稱之五十五公
    里為可採，核與被害人盛紀友於警訊時指述相符，且有財團法人嘉義基督教醫院
    診斷證明書一紙、道路交通事故調查報告表一紙附卷可佐，是本案被害人盛紀友
    穿越道路未注意左側來車，為肇事主因，異議人甲○○駕駛重機車，超速行駛，
    為肇事次因，應可認定，臺灣省嘉雲區車輛行車事故鑑定委員會亦同此見解，此
    有前開鑑定委員會中華民國九十年四月三十日嘉鑑字第九００三四九號鑑定意見
    書一紙在卷可參。異議人主張本案乃肇因於被害人之過失，異議人本身並無過失
    ，自不足採。惟查本件舉發通知單記載異議人違規行為係「騎乘機車未注意前方
    之來往行人致肇事致盛紀友肇事致人受傷」，經查，被害人盛紀友於警訊中稱：
    「我只知道我要穿越馬路而已，其他並不清楚：：」復參諸前開道路並無剎車痕
    ，於血跡旁有括地痕及機車左倒等情，認應係被害人盛紀友突然自路旁走出，致
    異議人煞避不及，是異議人自無未注意車前狀況過失之可言，然本案異議人之過
    失乃係超速行駛，已如前述，而應依道路交通管理處罰條例第四十條第一項、第
    六十一條第三項處罰鍰新臺幣一千二百元並吊扣駕照三個月，原處分機關僅依修
    正前道路交通管理處罰條例第六十一條第二項吊扣駕照三個月自有未合。是本件
    異議雖無理由，惟原裁定有所不當，應由本院裁定將原處分撤銷，依異議人違反
    道路交通安全規則第九十三條、道路交通管理處罰條例第四十條第一項、六十一
    條第三項之規定，諭知如主文第二項所示。
三、按車輛駕駛人或所有人於道路交通事故顯有肇事責任，或肇事責任不明，或有違
    反道路交通管理法令情形須待查證者，得扣留其駕駛執照或行車執照。道路交通
    事故處理辦法第十六條定有明文，本條雖於民國九十年五月三十日經刪除，惟查
    本案異議人為警扣留駕駛執照為八十九年十一月十一日，其扣留異議人之駕照，
    自非無據，附此敘明。
據上論斷，應依道路交通案件處理辦法第二十條前段裁定如主文。
中    華    民    國      九十      年      七      月    二十四        日
                                臺灣嘉義地方法院交通法庭
                                    法  官  康  存  真
右正本證明與原本無異。
如不服本裁定，應於裁定送達後五日內向本院提出抗告狀（應附繕本）。
中    華    民    國      九十      年      七      月    二十七        日
                                    書記官  胡  祥  生


司法院資訊處製作；財團法人民間司法改革基金會備份。
